臺灣高等法院刑事判決　　　　　　　　　　　　　　九十三年度上易字第六六九號
　　上　訴　人
　　即　被　告　丙○○
　　選任辯護人　洪銘徽　律師
右上訴人因竊盜案件，不服臺灣臺北地方法院九十二年度易字第二四九四號，中華民
國九十三年三月二十三日第一審判決 (起訴案號：臺灣臺北地方法院檢察署九十二年
度偵字第二○四五八號)提起上訴，本院判決如左：
    主  文
上訴駁回。
    事實及理由
一、本案經本院審理結果，認第一審以上訴人即被告丙○○犯刑法第三百二十一條第
    一項第四款之結夥三人以上竊盜罪，判處有期徒刑柒月，認事用法及量刑均無不
    當，應予維持，並引用第一審判決書記載之事實、證據及理由（如附件）。
二、被告上訴意旨略以：我雖然有和「阿國」、甲○○到乙○○○，但我並沒有和「
    阿國」及甲○○預謀，我不知道他們要做什麼事情，原審判刑太重，我沒有犯罪
    云云。辯護人亦為被告辯護稱：本件原審認定被告涉嫌於九十一年十二月八日在
    台北市大安區○○○路○段三四六號乙○○○竊盜，係以甲○○之陳述及店員尚
    玉容之指述為憑。惟甲○○在檢察官訊問時稱被告就是「阿國」，其後又改稱被
    告不是「阿國」，所述前後不一；其次，甲○○說渠等於網咖謀議時被告並不在
    場，在車上時亦無討論行竊之事，卻又推測認被告應該知情，否則不會跟他們去
    云云；觀其陳述內容，實乃主觀臆測之詞，並無證據能力。至於店員尚玉容雖證
    述指被告與甲○○、綽號「阿國」之男子係一夥的，然此亦係尚玉容個人之意見
    或推測之詞，自無證據能力。綜前所述，關於甲○○之供述內容，即有再予查明
    之必要，以釐真相，並諭知被告無罪之判決，就算認被告有罪，亦請給予六個月
    以下刑之宣告云云。
三、查被告丙○○坦承於九十一年十二月八日與甲○○（現於另案審理中）及不詳姓
    名年籍綽號「阿國」之男子二人，先後前往位於台北市大安區○○○路○段三四
    六號之乙○○○（下稱敦南店）及台北市○○區○○街七號乙○○○之另一分店
    之事實（下稱天玉街分店），雖辯稱﹕當天公司休假，「阿國」電邀我一同逛街
    ，並提議進敦南店逛，我是去店中當客人，我並不知道甲○○他們私底下已經講
    好行竊之事，我是從天玉街分店出來以後我才知道他們偷竊云云（見本院卷九十
    三年五月七日筆錄第六頁）。惟據甲○○於警詢時稱：我是受到「阿國」邀約，
    我們作案時，「阿國」與另一人引開店員，我則負責趁店員不注意時行竊，其他
    二人詳細資料及聯絡電話我都不知道，我知道其中一人綽號為「阿國」等語（見
    偵字二五○號卷第十一頁）；於偵查時稱：我知道其中一人叫「阿國」，我和他
    是在三重一家網咖認識，因缺錢才想要偷竊，至於其他人是「阿國」找的，當時
    「阿國」是說要「阿弘」（即被告）陪他去一個地方，並於上車後告知「阿弘」
    要去偷東西，我們以「阿國」與「阿弘」佯裝客人看東西及詢問，藉以引開店員
    ，由我下手行竊，再以手機（門號為0000000000號）與「阿國」（門
    號為0000000000號）互相聯絡等語（見他字二三三六號卷第三一頁反
    面至三二頁正面、偵字二五○號卷第二六頁、偵字三五○六號卷第九十二年三月
    五日筆錄第二頁）；其後於原審訊問時亦稱：我跟「阿國」及「阿弘」進去敦南
    店裡，我負責行竊，另外兩人假扮客人詢問店員，我趁機行竊，這個是我們臨時
    起意，行為分配是我跟「阿國」在一家網咖事先說好，「阿弘」是後來才來的，
    在離開網咖前，我跟「阿國」都沒有再討論行竊之事，他不會知道我們在網咖之
    間的謀議，且我們三點多離開三重網咖在車上時，我們一路上都在聊一些平常的
    事情，亦沒有討論行竊的事，直到開車抵達敦南店時，我和「阿國」、「阿弘」
    才有討論行竊的事，「阿國」說兩個裝客人、一個人行竊，說好後我們就下車，
    下車後我們進入敦南店，「阿國」跟「阿弘」走在一起，他們詢問店員，我負責
    行竊，一路上被告就整個行竊計畫有問我們為什麼要偷這個東西，我說我缺錢，
    沒有錢可以打網咖等語明確（見原審卷四四至四五、四八頁），前後所述，就被
    告知悉進敦南店之目的在行竊，以及被告、「阿國」、甲○○三人於事前議定分
    工，其後並依計行竊等事實，並無矛盾。若對照證人即敦南店店員尚玉容於警詢
    及原審訊問時皆證稱：他們三人是於今日（即九十一年十二月八日）下午二時許
    進入店內，他們三人一起進來，分散在店中各處，其中二人即被告和另一名高個
    子之男子，詢問我們乙○○○製作流程，因為我沒有注意甲○○，甲○○到我們
    後方的陳設區，我聽到「匡」一聲，甲○○隨即步出店外，我仍繼續跟被告及另
    一名男子解說，之後被告與該名男子亦離開我們店內，我到後方查看才發現有一
    尊作品失竊等語（見偵字二五○卷第六頁、原審卷第五一至五二頁），核與甲○○前揭證述之分工行竊計畫相符。再觀諸被告坦承綽號「阿國」之男子確實有於
    進入敦南店之前交代被告擔當客人（見本院卷九十三年五月七日筆錄第六頁）；
    被告若僅進入敦南店參觀，何以於進店前前「阿國」還再一次請被告擔任客人？
    再者，若真如被告所言僅是單純客人，何以其三人於甲○○行竊時，與店員尚玉
    容洽談乙○○○之製作流程，分散尚玉容注意力，以互相掩護方式，便於甲○○
    下手行竊，配合得巧妙得宜？何況，「阿國」並曾向被告借手機與行竊之甲○○
    聯繫，此亦為被告所自承，並有通話記錄可按。由上可見，被告所辯僅係卸責之
    詞。被告辯護人雖以甲○○之陳述前後矛盾，尚玉容之指述僅為臆測之詞。惟觀
    諸甲○○之供詞，其對行竊之方式及策略有詳細描述，其於警詢、偵查乃至法院
    審理時之供述皆相互符合；其證詞與敦南店店員尚玉容之證詞兩相對照，亦無二
    致。此外，並有贓物認領收據一紙及0000000000、00000000
    00號行動電話通聯記錄附卷可稽（見偵字第二三三六號卷第三三至四二頁），
    被告及辯護人所辯不足採信。被告曾與甲○○及綽號「阿國」不詳姓名年籍之男
    子共三人，事先謀議前往敦南店行竊，且約定由甲○○下手行竊，其餘二人佯裝
    客人之事實，堪以認定。
四、關於天玉街分店部分﹕查被告雖辯稱去天玉街分店係為觀賞藝術作品云云。惟被
    告於原審訊問時供稱：我於敦南店出來後在車上有問「阿國」及甲○○為何突然
    袋子中有東西？我問「阿國」出來逛街為何要偷東西？後來，我看雜誌上有看天
    玉街分店的作品，所以我提議去那邊看一下作品，所以我們才會去第二家云云（
    見原審卷第五十頁）。然其於本院訊問時卻另辯稱：敦南店的店員告訴我們總店
    還有作品是分店沒有的，當時店員介紹我們去，我們為了參觀藝術作品，才又馬
    上到天玉街，我是從天玉街分店出來以後才知道甲○○偷了敦南店的東西云云（
    見本院卷九十三年五月二十五日筆錄第五至六頁）。依被告所述，究竟係因被告
    看到雜誌上天玉街分店作品而提議至天玉街分店？抑或是因敦南店店員之推薦與
    介紹，渠等為了參觀藝術品才至天玉街分店？若被告於原審訊問時所言為真，被
    告又為何在知悉甲○○竊盜後，仍提議再至其他乙○○○分店？被告之供述前後
    不一，已見情虛。其次，甲○○於原審訊問時已明確供稱：我們會再去第二家（
    即天玉街分店），是「阿國」在我們偷完第一家（即敦南店）時於車上提議的，
    「阿國」在提議前往天玉街分店行竊時，被告並無反對的表示（見原審卷第四六
    、四九頁）；其並對行竊當時情況陳稱：後來到天玉街分店時之行竊模式分工如
    前（即敦南店），我們先看店內可能得手之狀況，還未決定要不要偷，也無物色
    行竊對象；後來發現店員有注意到，我們就離開等語（見偵字二五○號卷第二六
    頁）；對照證人即乙○○○店務經理林茹娟於警詢及原審訊問時證稱：今天（即
    九十一年十二月八日）下午五時三十分許，有三名男子進入天玉街分店店內，佯
    裝購物並於店內四處巡視，因為本公司於同日下午已遭三名男子行竊，並有財物
    損失，故本分店即接獲通報要加強防範，在我證實其三名竊嫌之特徵與該三名男
    子相符時，我即有所警覺，並按下警民連線，當時店裡有許多人，店方工作人員
    依然以一般客人方式接待他們三位，當他們三人離開後，我們的人也跟上，我們
    進入便利商店請求援助，被告跟另一名高個子男子一起走，甲○○上計程車，被
    告及另一名高個男子後來有跑，我也有追等語（見偵字二五○卷第七至八頁、原
    審卷第五二至五三頁）。比較林茹娟所述被告等三人之行竊模式，與前述之敦南
    店之行竊方式相符。被告等三人察覺有異，並離開天玉街分店之後，會有快步逃
    逸之舉止，亦屬當然之情。應再敘明者，甲○○雖稱﹕還未決定要不要偷，也無
    物色行竊對象，發現店員有注意到，我們就離開云云。然林茹娟證稱：被告等人
    佯裝購物並於店內四處巡視等語。可知被告等人已著手於竊盜行為之實施，僅因
    被店員發覺才離開現場。甲○○所述尚未物色行竊對象云云，自不可採。綜上所
    述，被告此部分所辯，亦不足採，被告等三人於敦南店行竊得手後，復前往天玉
    街分店行竊之事實，堪以認定。
五、綜上所述，原審認被告罪證明確，適用刑法第五十六條、第三百二十一條第一項
    第四款、第四十七條之規定，並審酌被告丙○○前有施用毒品、偽造文書等前科
    ，仍不知謹慎自持，且甫假釋出監即再度犯案之素行，犯罪之動機、目的係因其
    友人缺錢花用，其本身並無所得、犯罪手段、所生之危害、犯罪後否認犯行之態
    度等一切情狀，量處被告有期徒刑柒月，其認事用法並無不當，量刑亦無過重或
    顯然不當情形，被告仍執前詞上訴指摘原審判決不當，為無理由，應予駁回。
據上論斷，應依刑事訴訟法第三百七十三條、第三百六十八條，判決如主文。
本案經檢察官朱家崎到庭執行職務。
中    華    民    國    九十三    年       六       月        八        日
                              臺灣高等法院刑事第七庭
                                  審判長法  官  吳　啟　民
                                        法  官  蘇　隆　惠
                                        法  官  林　瑞　斌
右正本證明與原本無異。
不得上訴。
                                        書記官  丁　淑　蘭
中　　　華　　　民　　　國　　九十三　　年　　　六　　　月　　　八　　　日
附錄本案論罪科刑法條全文
刑法第三百二十一條
犯竊盜罪而有左列情形之一者，處六月以上五年以下有期徒刑：
一、於夜間侵入住宅或有人居住之建築物、船艦或隱匿其內而犯之者。
二、毀越門扇、牆垣或其他安全設備而犯之者。
三、攜帶兇器而犯之者。
四、結夥三人以上而犯之者。
五、乘火災、水災或其他災害之際而犯之者。
六、在車站或埠頭而犯之者。
前項之未遂犯罰之。
附件：
臺灣臺北地方法院刑事判決　　　　　　　　　　　　九十二年度易字第二四九四號
    公　訴　人　臺灣臺北地方法院檢察署檢察官
　  被      告  丙○○  男  三十八歲（民國○○○年○月○○○日生）
                身分證統一編號：Ｚ000000000號
                住臺北縣蘆洲市○○○路○段二四二號二樓
                送達處所高雄市○○○路一五二號九樓之二
右列被告因竊盜案件，經檢察官提起公訴（九十二年度偵字第二０四五八號），本院
判決如左：
    主  文
丙○○連續結夥三人以上竊盜，累犯，處有期徒刑柒月。
    事  實
一、丙○○前曾於民國八十九年間因偽造文書案件，經臺灣高等法院於九十年七月三
    十一日以九十年度上訴字第四八八號判處有期徒刑一年二月，於同年九月六日確
    定，於九十一年十月九日假釋期滿執行完畢。詎其猶不知悛悔，夥同甲○○綽號
    「阿國」之不詳姓名年籍成年男子，共同基於意圖為自己不法所有之概括犯意聯
    絡，於九十一年十二月八日下午二時許，先由甲○○及綽號「阿國」之男子相約
    在臺北縣三重市○○路咖啡店內商議如何分工行竊乙○○○之事，嗣於丙○○到
    場後，即由綽號「阿國」之男子駕車搭載渠等前往臺北市大安區○○○路○段三
    四六號之乙○○○，於抵達上開地點後，甲○○、「阿國」向丙○○說明渠等之
    計畫，並約定由「阿國」、丙○○先佯裝顧客進入店中，以相互掩護之方式，分
    散該店店員之注意力，再由甲○○下手行竊，甲○○乃趁「阿國」及丙○○與店
    員尚玉容交談之際，徒手竊取該店所有之白色噴沙觀音像一具（價值約新台幣五
    萬二千八百元），得手後逃逸；渠等承前之概括犯意，旋又於同日下午六時三十
    分許，再一同駕車前往台北市○○區○○街七號乙○○○之另一分店，正著手搜
    尋欲竊取之目標物之際，該店經理林茹娟發覺渠等行跡可疑，乃以電話向乙○○○敦南店詢問行竊歹徒之特徵，經確認吻合後即按下警民連線通報系統，並主動
    上前與丙○○交談，約十分鐘後，渠等見該店客人往來頻繁，均認無機會下手行
    竊，乃自行決定離去，而未得逞。渠等三人於離去現場時，發現後方有乙○○○
    之店員尾隨，見形跡敗露，乃各自逃離，嗣經警於台北市士林區○○○路八十七
    巷內查獲甲○○一人並循線查獲丙○○。
二、案經臺灣臺北地方法院檢察署檢察官自動檢舉偵查起訴。
    理  由
一、訊據被告丙○○雖矢口否認有何右揭犯行，辯稱：伊雖有前往上開乙○○○，但
    是跟「阿國」的朋友去詢問店員有無雜誌上的作品，並不知道甲○○要偷東西，
    去第二家店也是純粹要參觀他們的作品云云，惟查：
  (一)右揭被告曾與甲○○、綽號「阿國」之男子事先謀議前往乙○○○敦南店行竊之
    計畫，且約定由甲○○下手行竊，其餘二人佯裝客人乙節，業據證人甲○○於本
    院審理中到庭結證陳稱：我跟「阿國」及被告進去敦化南路的店裡，我負責行竊
    ，另外兩人假扮客人詢問店員，我趁機行竊，這個是我們臨時起意，行為分配是
    我跟「阿國」在一家網咖事先說好，被告是後來才來的，他可能不知道我們之間
    的協議，…，我們三點多離開三重的網咖，我們坐「阿國」的車子到敦化南路的
    琉璃工坊店內，開車抵達敦化南路琉璃工坊店時，我和「阿國」、被告有在車上
    討論行竊的事情，「阿國」說兩個裝客人、一個人行竊，說好之後我們就下車，
    下車之後我們進入琉璃工坊，「阿國」跟被告走在一起，他們詢問店員，我負責
    行竊，一路上被告就整個行竊計畫有問我們為什麼要偷這個東西，我說我缺錢，
    沒有錢可以打網咖等語（參見本院審判筆錄第三頁、第七頁），且被告於本院審
    理中供稱：「阿國」有跟伊講只是去當客人，沒有聽到他叫甲○○下手偷云云（
    參見本院審判筆錄），惟苟被告當日僅係單純與友人「阿國」前往參觀藝術品，
    衡情「阿國」應無可能向其聲稱「只是去當客人」等語，且證人即乙○○○敦南
    店店員尚玉容到庭結證陳稱：他們三人一起進來，分散在我們店裡的各處，其中
    二人即被告和另一名高個子男子（指阿國）詢問我們琉璃工坊製作流程，因為我
    沒有注意甲○○，甲○○到我們後方的陳設區，我聽到「匡」一聲，甲○○隨即
    步出店外，我仍繼續跟被告及另一名男子解說，之後被告與該名男子亦離開我們
    店內，我到後方查看才發現有一尊作品失竊，我立即通報其他分店，我的主管正
    好在天玉街，我通報時是將他們三人的情形告訴主管，我認為他們是一夥的，因
    為很少人會問我們製造的專業問題，且他們三人一高一瘦一矮，組合怪異，矮的
    那個背的背包與其身高不成比例等語（參見本院審判筆錄），核與證人甲○○前
    開所證述之分工行竊計畫，亦均若合符節，應堪信為真實，此外復有贓物認領收
    據一紙附卷可稽（參見九十二年度偵字第二五０號卷第十五頁），被告前揭所辯
    ，尚難採信。
  (二)又被告等三人於得手後復計畫續往乙○○○天玉街分店行竊乙情，業據證人甲○○於本院審理中證述甚詳，且明確證稱：（審判長問：阿國提議前往天玉街行竊
    時，被告有無反對之表示？）沒有；（審判長問：你進入天玉街時，你做什麼事
    情？）我開始在看下手的目標，被告二人也在看東西等語，顯見被告明知甲○○
    等人有續行前往該店行竊之計畫，非但未為反對之意思表示，反與甲○○、「阿
    國」等二人先後進入案發現場，且被告供稱：後來在車上我有問「阿國」甲○○
    為何突然袋子裡有東西，我問「阿國」要我出來逛街為何要偷東西，我看雜誌上
    有刊天玉街琉璃工坊的作品，所以我提議去那邊看一下作品，因此我們才會去第
    二家云云，而衡情苟被告係於離開乙○○○敦南店後，方發現甲○○有竊盜情事
    ，則一般人應會害怕遭人誤以為共同行竊，而即刻離去，被告竟又立即提議前往
    參觀乙○○○之其他分店，而讓證人甲○○有機可趁，此實與常情有違，且證人
    林茹娟證稱：他們三人離開後，我們的人也跟上，我們進入便利商店請求援助，
    被告跟另一名高個子男子一起走，甲○○上計程車，後來被告與另一名高個男子
    在打電話，他們之後走到巷內我就沒有看到了，他們離開店面之後，被告及另一
    名高個男子有跑，我也有追等語（參見本院審判筆錄第十二頁），顯見被告當時
    應係因自覺形跡敗露，唯恐為警逮捕查緝而一時驚慌逃逸甚明。
    綜上所述，被告前開所辯，委不足採，本件事證明確，被告犯行堪以認定，應予
    依法論科。
二、核被告丙○○夥同甲○○、綽號「阿國」之人及「阿國」之友人共同竊取白色噴
    沙觀音像一具之犯行，係犯刑法第三百二十一條第一項第四款之結夥三人以上竊
    盜罪；而被告與前開人等至台北市○○區○○街七號乙○○○之另一分店內，正
    著手搜尋財物之際，因覺無機可趁，而自行決意離去，核其所為則該當刑法第三
    百二十一條第二項、第一項第四款之結夥三人以上竊盜未遂罪之構成要件，被告
    等人已著手搜尋財物之際，因被發現而未能得逞，為中止未遂犯。又被告甲○○
    與綽號「阿國」之人及「阿國」之二名成年友人間，有犯意聯絡及行為分擔，應
    為共同正犯；被告先後兩次結夥三人以上竊盜既、未遂犯行，時間緊接，所犯為
    構成要件相同之罪名，顯係基於概括之犯意反覆為之，應依連續犯規定，論以情
    節較重之結夥三人以上竊盜既遂罪。再被告前有如事實欄所示之論罪科刑執行情
    形，有卷附之台灣高等法院被告全國前案紀錄表一份在卷可按，其於受有期徒刑
    之執行完畢後，五年以內再犯有期徒刑以上之本罪，為累犯，應予遞加重其刑，
    爰依法遞予加重其刑。爰審酌被告前有施用毒品、偽造文書等前科，仍不知謹慎
    自持，且甫假釋出監即再度犯案之素行，犯罪之動機、目的係因其友人缺錢花用
    ，其本身並無所得、犯罪手段、所生之危害、犯罪後否認犯行之態度等一切情狀
    ，量處如主文所示之刑，以資懲儆。
據上論斷，應依刑事訴訟法第二百九十九條第一項前段，刑法第五十六條、第三百二
十一條第一項第四款、第四十七條，判決如主文。
本案經檢察官張書華到庭執行職務
中      華      民      國     九十三    年       三     月   二十三    日
                            臺灣臺北地方法院刑事第十三庭
                                審判長法  官  朱  瑞  娟
                                      法  官  陳  慧  萍
                                      法  官  吳  佳  薇
右正本證明與原本無異。
如不服本判決，應於判決送達後十日內向本院提出上訴狀（應抄附繕本）。告訴人或
被害人如對於本判決不服者，應具備理由請求檢察官上訴，其上訴期間之計算係以檢
察官收受判決正本之日期為準。
